臺灣高等法院臺中分院刑事判決　　　　 96年度上訴字第140號
上　訴　人　臺灣臺中地方法院檢察署檢察官
被　　　告　甲○○
上列上訴人因毒品危害防制條例案件，不服臺灣臺中地方法院95
年度訴字第3275號中華民國95年11月30日第一審判決（起訴案號
：臺灣臺中地方法院檢察署95年度毒偵字第3457號），提起上訴
，本院判決如下：
    主    文
上訴駁回。
    犯罪事實
一、甲○○前於民國九十五年間因施用毒品案件，經依法院裁定
    送入觀察勒戒處所觀察勒戒，經評定認無繼續施用毒品傾向
    ，於九十五年二月二十七日釋放，並由臺灣臺中地方法院檢
    察署檢察官於九十五年三月八日以九十五年度毒偵字第六四
    三號為不起訴處分確定。詎猶不知悔改，先基於施用第二級
    毒品甲基安非他命之犯意，於九十五年七月二十七日凌晨一
    時三十分許，在臺中縣清水鎮○○路四五○之八號其住處內
    ，以將第二級毒品甲基安非他命置於其所有之玻璃管（未扣
    案）內，以火燒烤再吸其煙氣之方式，施用第二級毒品甲基
    安非他命一次；又基於施用第一級毒品海洛因之犯意，於九
    十五年七月二十七日凌晨二時三十分許，在臺中縣清水鎮○
    ○路四四六號「加得滿加油站」廁所內，以將第一級毒品海
    洛因摻水，再以注射針筒注射身體血管之方式，施用第一級
    毒品海洛因一次。
二、甲○○於九十五年七月二十七日凌晨二時五十分許，在臺中
    縣清水鎮○○路與中華路口，因闖越紅燈，為警攔檢盤查，
　　經警發現甲○○手背有明顯剛注射過之針孔痕跡予以追問，
  　甲○○始自白有上開施用第一級毒品行為，並為警當場扣得
    甲○○所有供己施用之第一級毒品海洛因五包（鑑餘淨計三
  　‧四四公克，空包裝總重計一．四公克）及其所有供己施用
    第一級毒品海洛因所用之針筒一支 (即警卷第十二頁照片編
    號１號之針筒)，而查悉上情。
三、案經臺中縣警察局清水分局報告臺灣臺中地方法院檢察署檢
    察官偵查起訴。
    理  由
一、訊據被告甲○○對於上揭犯罪事實坦承不諱，並有照片七張
    在卷可稽，且被告於上揭時地為警查獲後，經警採集其尿液
    送請中山醫學大學附設醫院檢驗科藥物檢測中心檢測結果，
    嗎啡、甲基安非他命確均呈陽性反應，有中山醫學大學附設
    醫院檢驗科藥物檢測中心出具之檢驗報告書、臺中縣警察局
    清水分局委託鑑驗尿液代號與真實姓名對照表各一張附卷可
    按。又扣案之白色粉末五包，經送請法務部調查局鑑定結果
    ，確均含有第一級毒品海洛因成份，鑑餘淨重計為三．四四
    公克，空包裝五個總重計為一．四公克，有法務部調查局鑑
    定報告一份在卷可憑（見原審卷第15頁），足認被告自白與
    事實相符，堪可採信。再者，被告前於九十五年間因施用毒
    品案件，經依法院裁定送入觀察勒戒處所觀察勒戒，經評定
    認無繼續施用毒品傾向，於九十五年二月二十七日釋放，並
    由臺灣臺中地方法院檢察署檢察官於九十五年三月八日以九
    十五年度毒偵字第六四三號為不起訴處分確定，，有臺灣高
    等法院被告前案紀錄表、臺灣臺中地方法院檢察署刑案資料
    查註紀錄表及被告在監在押查詢表各一份在卷可憑。綜上所
    述，本案事證明確，被告犯行洵堪認定。
二、核被告甲○○所為，係犯毒品危害防制條例第十條第一項之
    施用第一級毒品罪及同條例第十條第二項之施用第二級毒品
    罪。被告施用第一級毒品前後及施用第二級毒品前，持有第
    一級及第二級毒品之低度行為，應分別為其施用之高度行為
    所吸收，均不另論罪。被告所犯上開二罪間，犯意各別，行
    為互殊，應予分論併罰。原審法院審酌被告甫於九十五年間
    因施用毒品案件接受觀察勒戒處分，竟無視於毒品對於自身
    健康之戕害及國家對於杜絕毒品犯罪之禁令，猶施用毒品不
    輟，再為本案犯行，及被告犯罪後尚能坦承犯行之態度等一
    切情狀，就其施用第一級毒品，量處有期徒刑柒月，施用第
    二級毒品，量處有期徒刑參月，並定其應執行之刑玖月。扣
    案之第一級毒品海洛因五包（鑑餘淨重計三．四四公克），
    係屬第一級毒品，應依毒品危害防制條例第十八條第一項前
    段之規定，宣告沒收銷燬之。又法務部調查局係以一般傾倒
    方式，將包裝袋內之海洛因倒出與包裝袋分離而秤重，必要
    時亦會輔以刮杓取袋內粉末，然無論依上述何種方式分離，
    包裝袋內均會有極微量海洛因殘留，檢驗結果「空包裝袋量
    」係指上述方式將包裝袋內海洛因與包裝袋分離後所得到之
    包裝重，如前所述，包裝袋內會有海洛因殘留等節，業經法
    務部調查局以九十三年三月十九日調科壹字第○九三○○一
    一三○六○號函釋在案【見法官辦理刑事案件參考手冊（一
    ）─毒品危害防制條例部分，司法院九十四年十二月編印，
    第三三四頁】。是參之上開說明，扣案用以包裝前揭第一級
    毒品海洛因之空包裝袋五個（總重計一．四公克）既均有微
    量海洛因殘留，難以分離，亦均應依毒品危害防制條例第十
    八條第一項前段之規定，連同殘留之微量海洛因一併予以宣
    告沒收銷燬之。扣案如警卷第十二頁照片編號１號所示之針
    筒一支，係被告所有供施用第一級毒品海洛因所用之物，業
    據被告於審理中供明在卷，應依刑法第三十八條第一項第一
    款規定，予以宣告沒收。至於扣案如警卷第十二頁照片編號
    ２號所示之針筒一支，並非被告所有供本案施用第一級毒品
    海洛因所用之物，業據被告於原審供明在卷，被告於偵查中
    並表明放棄，原審爰不予宣告沒收，並引用毒品危害防制條
    例第十條第一項、第二項、（第二十三條第二項係贅引）第
    十八條第一項前段，刑法第十一條、第五十一條第五款、第
　　三十八條第一項第二款，予以論科，於法均無不合。
三、按修正後刑法業已刪除原刑法第56條之連續犯規定，則被告
    所為之數犯罪行為，除法理上合於接續犯、包括一罪之情形
    ，仍可認為構成單一犯罪外，即應依刑法第五十一條之規定
    分論併罰，此為刪除連續犯之本旨。
四、本件檢察官上訴意旨略謂：被告於95年11月24日7時許 ，在
    台中縣清水鎮○○路與中興街口為警攔獲，當場扣得海洛因
    56包，因被告坦承施用第一級毒品，上訴人即檢察官認與原
    判決所認定之事實有集合犯之包括一罪，為法律上之同一案
    件，而原審未及審酌，難認允當，請求撤銷原判決並為適當
    之判決；檢察官並以被告於95年9月25日19時許及95年11月2
    4日7時許在其住處施用第一級毒品；另分別於95年9月26日2
    0時許及95年11月24日15時20分許回溯96小時內之某時 ，在
    不詳地點，施用第二級毒品安非他命至少各一次，均經警查
    獲並檢驗出嗎啡及安非他命之陽性反應，又有上開海洛因56
    包，認與原判決所認定之施用第一級毒品及施用第二級毒品
    事實為集合犯之實質一罪，為法律上之同一案件，而移送本
    院併案審理。
五、學理上「包括一罪」概念中之「集合犯」之態樣，依一般社
    會通念，特定犯罪行為具有反覆實施之特性，立法者於制定
    刑罰法律之初，亦已認知該種行為類型之反覆性，而有意藉
    由法條中客觀構成要件之行為要素，涵括上開具有反覆實施
    特性之數個犯罪行為，仍僅接受一次刑法之評價為已足；然
    施用毒品犯罪，或為零星偶而施用，或長期不間斷的反覆施
    用，自難認立法者於制定刑罰法律之初，已認知施用毒品行
    為必屬具反覆性之犯罪，且有意藉由法條中客觀構成要件之
    行為要素，涵括上開具有反覆實施特性之數個犯罪行為。況
    實務上最高法院歷來僅將專以觸犯該等法條之罪，為其日常
    生活之職業者之常業犯，認為其性質上屬多數行為之集合犯
    ，在法律上將之擬制為一罪，即學理上所稱之實質上一罪（
    最高法院92年台上字5115號、92年台上字第4959號、93年台
    上字第3609號、94年台上字第4567號判決意旨參照），而本
    次刑法修正既依據「刑罰公平原則」之考量，刪除有關連續
    犯之規定，並將含有連續犯性質之常業犯一併全數刪除（參
    見刑法修正草案總說明）。故修正刑法施行前之連續反覆多
    次施用毒品之行為，仍應依修正前刑法第56條之規定論以連
    續犯，而非以集合犯概念評價之。至於修正刑法施行後之多
    次施用毒品犯罪之行為，論以「集合犯」亦屬欠妥，應回歸
    一般刑法上行為單、複數之認定，而予論罪科刑為允當。是
    公訴人以被告於95年9月25日19時許及95年11月24日7時許在
    其住處施用第一級毒品 ；另分別於95年9月26日20時許及95
    年11月24日15時20分許回溯96小時內之某時，在不詳地點，
    施用第二級毒品安非他命至少各一次，認與原審判決所認定
    之 95年7月27日之施用毒品犯行有集合犯之實質上一罪關係
    ，為本院所不採，所為上訴為無理由，應予駁回。至於所移
    送本院併辦部分，已由本院評議後，認本件並無集合犯之適
    用，而將人、卷均予退還，附此敘明。
據上論斷，應依刑事訴訟法第368條，判決如主文。
本案經檢察官乙○○到庭執行職務。
中　　華　　民　　國　　96　　年　　1 　　月　　26　　日
            刑事第三庭  審判長法　官　王　增　瑜
                              法　官　廖　柏　基
                              法　官　胡  忠  文
上列正本證明與原本無異。
施用第一級毒品得上訴
施用第二級毒品不得上訴
如不服本判決應於收受送達後十日內向本院提出上訴書狀，其未
敘述上訴之理由者並得於提起上訴後十日內向本院補提理由書（
均須按他造當事人之人數附繕本）。
                              書記官　呂　淑  芬
中　　華　　民　　國　　96　　年　　1 　　月　　26　　日
參考法條：
毒品危害防制條例第十條
施用第一級毒品者，處六月以上五年以下有期徒刑。
施用第二級毒品者，處三年以下有期徒刑。
